臺灣高等法院刑事判決
108年度上易字第2312號
上  訴  人  臺灣臺北地方檢察署檢察官                    
被      告  林麗雅


選任辯護人  蔡湘蓁律師
            黃英哲律師
上列上訴人因被告毀損案件，不服臺灣臺北地方法院107年度易
字第726號，中華民國108年8月14日第一審判決（起訴案號：臺
灣臺北地方檢察署106年度偵字第19025號），提起上訴，本院判
決如下：
    主  文
上訴駁回。
    理  由
一、本案經本院審理結果，認原審以檢察官所指被告林麗雅涉犯
    刑法第354條之毀損器物罪嫌，依卷內事證，尚不足以形成
    被告有罪之心證，本案既屬不能證明被告犯罪，自應依法為
    被告無罪之諭知，核無不當，應予維持，並引用第一審判決
    書記載之證據及理由（如附件）。
二、檢察官上訴意旨略以：坐落臺北市○○區○○段0○段000○000地
    號土地上之門牌號碼臺北市○○區○○路0段000○0號（2樓）、1
    09之2號（3樓）、109之3號（4樓）房屋中，2樓磨石子地板
    於被告入住前已存在，卻遭被告於返還上開房屋前敲毀，且
    2、3、4樓浴室壁面磁磚，及自4樓樓地板至4樓頂版之樓梯
    牆面磁磚均遭敲除，致令不堪使用等情，業據告訴人林群翔
    、被害人林麗玲指證歷歷，則前開房屋是重要應予調查履勘
    之場所，原審卻未予調查，容有不當。又原審未予詳查證人
    楊仁彰之估價單內容，即以證人楊仁彰不實之估價單內容及
    不實之證言為被告無罪判決，實有判決不適用法則或適用不
    當違背法令之處。是原判決認事用法既有違誤，爰依法提起
    上訴，請求撤銷原判決，更為適當合法之判決等語。
三、經查：
  ㈠被告於民國87年間，向訴外人林賢興無償借用上開房屋，嗣
    因林賢興於93年6月25日死亡，前開房屋由告訴人及被害人
    共同繼承，渠等即請求被告遷讓返還該房屋。又被告於104
    年7月15日前之某日時，雖有使人將該房屋「2、3、4樓浴室
    壁面磁磚」、「自4樓樓地板至4樓頂版之樓梯牆面磁磚」拆
    除；然依卷附事證，並無法推認告訴人所指「上開房屋2樓
    磨石子地板於被告入住前已存在」、「該部分地面遭被告於
    返還房屋前敲毀」等節屬實，且無法認定被告敲除「2、3、
    4樓浴室壁面磁磚」、「自4樓樓地板至4樓頂版之樓梯牆面
    磁磚」係出於毀損犯意而為乙節，業經原判決論述明確。
　㈡檢察官雖聲請履勘上開房屋，以證明該房屋2樓磨石子地板遭
    被告於返還房屋前敲毀（見本院卷第28頁至第29頁、第145
    頁）；然前開房屋已於106年5月8日交由債權人即被害人接
    管，有臺灣臺北地方法院（下稱臺北地院）106年度司執字
    第22143號106年5月8日執行筆錄載卷可稽（見臺北地院106
    年度司執字第22143號卷〈下稱司執字第22143號卷〉第79頁）
    ，則該房屋自106年5月8日交由被害人接管時起，迄今已餘2
    年，房屋現況是否仍保存如被告剛點交時之情形，尚未可知
    ，且卷內並無被告於87年入住該房屋前之現場照片或相關事
    證可證明斯時2樓地板之材質、樣式及狀況，縱本院至現場
    履勘，亦難判斷被告於106年5月8日返還上開房屋前，該2樓
    地板是否確屬磨石子材質，且是否有遭被告敲除破壞等事實
    ，故自無至現場履勘之必要。
　㈢又依被告於106年10月18日偵查時供稱：因本來是磨石子地板
    ，本來就是不平的，我沒有敲它，我只是加塑膠地板在磨石
    子地板上面，我拆除的是我加的塑膠地板，沒有拆磨石子地
    板等語（見臺灣臺北地方檢察署106年度偵字第19025號卷〈
    下稱偵字卷〉第60頁），固可見被告曾自承前開房屋2樓原本
    是磨石子地板等情，惟被告亦明確供述其並未敲除磨石子地
    板，僅是拆除加在上面之塑膠地板，則在卷內並無其他事證
    可茲佐證之情形下，本難單以被告此部分之供詞，逕認前揭
    房屋2樓地板於被告入住時係磨石子材質，且有遭被告敲除
    之。又縱認該房屋2樓地板在被告入住時確為磨石子材質，
    然被害人於臺北地院執行處於104年7月15日至現場履勘後，
    於104年7月16日出具之民事聲請狀暨所附照片中僅主張「…
    鈞院本月15日履勘完畢。債務人（即被告）已遷離本件房屋
    ，並將室內隔牆、前後窗全部拆除，浴室衛浴設備拆走，房
    屋全部無留物品…」（見臺北地院104司執字第62363號卷第7
    3頁），於106年5月8日點交上開房屋時，執行筆錄上亦僅載
    明「現場全部樓層均已清空」（見司執字第22143號卷第79
    頁），均未見被害人表示該房屋2樓磨石子地板有遭敲毀乙
    情，則告訴人及被害人嗣後為此部分爭執，是否足採，自屬
    有疑。
　㈣再者，證人即被告於87年入住該房屋時負責整修房屋之楊仁
    彰已明確證稱：當時地板是水泥地，記憶中應該沒有磨石子
    ，我的印象中應該是塑膠地板直接鋪在水泥地，裡面空無一
    物，臺北地院107年度易字第726號卷二〈下稱易字卷二〉第59
    頁照片即2樓地板狀況跟我施工鋪塑膠地板前的地板狀況很
    相像，因為時間久了，無法百分之百確定，我對2樓比較有
    印象是因為有3個泡臭豆腐的桶子，當時有個親戚本來要做
    臭豆腐生意，有3個藍色大桶子，所以印象比較深刻，偵字
    卷第29頁、第37頁估價單中關於塑膠地板的部分因為坪數不
    一樣，所以是否指同一件事我不太確定，這是包商的字，我
    當時只是告知包商幫我在2樓鋪塑膠地板，他們如何施工我
    沒有參與，塑膠地板施做後若要移除，應該是要用鏟的，多
    少會破壞原本地板等語（見偵字卷第24頁、易字卷二第326
    頁至第329頁），併參其所提出載有「2F3F4F地板貼南亞塑
    膠地板，2F3F4F共45坪」、「塑膠地板32坪、2樓」等內容
    之估價單（見偵字卷第29頁、第37頁），可知就證人楊仁彰
    之記憶所及，上開房屋2樓地板於被告在87年入住時原本沒
    有磨石子，而是水泥地，且其有交代包商在2樓地板上直接
    鋪塑膠地板，而塑膠地板如事後需移除，多少會破壞原本地
    板。是依證人楊仁彰之證詞，已難證明前開房屋2樓於被告
    入住當時原屬磨石子地板，又縱屬磨石子地板，被告既曾在
    該地板上面鋪上塑膠地板，則事後為遷讓返還房屋而將地板
    回復原狀，在移除塑膠地板之施工過程中或有可能會毀損原
    本其下之地板，但此係因施用方式所造成，尚難因此認定被
    告有毀損之故意。
　㈤此外，依證人楊仁彰證稱：87年時牆壁、地板是初胚，沒有
    地磚也沒有壁磚，1至4樓樓梯的鐵造欄杆也不存在，是後來
    加上去的，那個房子好像很久沒有人住，牆壁也有滲水的痕
    跡，我當時證稱1至4樓樓梯、鐵造欄杆事後來加上去的，是
    指可能有些鏽蝕、把手分離等換掉、修理，為什麼估價沒有
    估到我現在忘記了，有可能是臨時追加的工程，所以估價單
    沒有提及，偵字卷第31頁估價單中「頂平樓內（風屋）」是
    指4樓屋內樓梯牆面到樓上屋頂平台出口位置的屋內牆面可
    能有油漆、水泥剝落等情形，需要重新抹土、粉刷等語（見
    偵字卷第24頁至第25頁、易字卷二第328頁），及其所提出
    載有「浴室貼磁磚牆2F、3F、4F各1間」、「頂平樓內（風
    屋）1處」等內容之估價單（見偵字卷第31頁），可知被告
    於87年入住上開房屋時，其中2、3、4樓浴室壁面、4樓樓地
    板至4樓頂版之樓梯牆面均未貼有磁磚，1至4樓樓梯之鐵造
    欄杆亦有不堪使用之情，則被告於遷讓返還上揭房屋時，將
    其事後施工貼上之壁面磁磚予以敲除，並拆除樓梯欄杆，應
    係為回復入住時之原狀，亦難認有何毀損之故意。　
　㈥至檢察官雖主張證人楊仁彰所證不實，且其所提出之估價單
    亦不實在（見本院卷第30頁）；然就證人楊仁彰所述及其所
    提出之估價單究竟為何不實、何處不實等節，並未提出具體
    事證以佐其說，亦未就此聲請調查任何證據，即難僅以檢察
    官此部分之主張，而認證人楊仁彰之證詞及其所提出之估價
    單為不可採。
四、綜上，檢察官以前揭上訴意旨提起上訴，為無理由，應予駁
    回。
據上論斷，應依刑事訴訟法第368條、第373條，判決如主文。
本案經檢察官涂永欽提起公訴，檢察官孟令士提起上訴，檢察官
李進榮到庭執行職務。
中　　華　　民　　國　　109 　年　　4 　　月　　22　　日
                  刑事第四庭  審判長法　官  陳筱珮
                                    法　官  邱滋杉
                                    法　官  羅郁婷
以上正本證明與原本無異。
不得上訴。
                                    書記官  蔡易霖
中　　華　　民　　國　　109 　年　　4 　　月　　22　　日
                   
附件
臺灣臺北地方法院刑事判決　　　　　　　107年度易字第726號
公　訴　人　臺灣臺北地方檢察署檢察官
被　　　告　林麗雅　女　57歲（民國00年0月00日生）
                    身分證統一編號：Z000000000號
                    住○○市○○區○○○路0段000號6樓之1
選任辯護人　黃英哲律師
            蔡湘蓁律師
上列被告因毀損案件，經檢察官提起公訴（106年度偵字第19025
號），本院判決如下：
    主  文
林麗雅無罪。
    理  由
一、公訴意旨略以：被告林麗雅於民國87年間，向案外人林賢興
    無償借用坐落臺北市○○區○○段0○段000○000地號土地上之門
    牌臺北市○○區○○路0段000○0號（2樓）、109之2號（3樓）、
    109之3號（4樓）房屋（下合稱本案房屋），嗣於93年6月25
    日，因林賢興死亡，本案房屋由告訴人林群翔及被害人林麗
    玲共同繼承，詎被告竟基於毀棄損壞之犯意，於104年7月15
    日以前某不詳日時許，敲除本案房屋之2樓磨石子地板及2、
    3、4樓浴室壁面磁磚、自4樓樓地板至4樓頂版之樓梯牆面磁
    磚，致令不堪用，足以生損害於告訴人。因認被告涉犯刑法
    第354條之毀損器物罪嫌云云。
二、告訴人林群翔於106年6月26日提出之毀損告訴，乃屬合法：
  ㈠證人林群翔於本院審理中證稱：伊與被害人自案外人林賢興
    繼承本案房屋，伊長年居住在美國，於106年5月15日回到臺
    灣後，因伊之姐姐林珊羽提及被害人之存證信函，並將信件
    交予伊，伊原對被害人以共有人身分向被告提出遷讓房屋之
    訴訟一無所知；伊於106年5月30日與被害人見面，由被害人
    提供手機照片中發現本案房屋內部已如廢墟，無法作為他人
    基本生活之用，且對於樓地板為磨石子材質，卻變成水泥地
    ，浴室磁磚、洗臉盆及馬桶等基本設施，亦消失不見，至屋
    內樓梯扶手、窗臺、窗架、窗戶及後面女兒牆等物品，也都
    不見；伊原請林珊羽估價修復費用，回國後才知估價內容，
    並於108年2月13日開庭前2、3日，才回到本案房屋確認估價
    是否實在；伊於106年6月2日由林珊羽陪同前往找阮禎民律
    師（下稱阮律師）閱覽本案房屋之相關存證信函及屋況照片
    等資料，並經阮律師介紹，委由鍾亞達律師（下稱鍾律師）
    擔任刑事案件之告訴代理人，伊於同年6月7日便回到美國，
    全權交給鍾律師處理；伊忘記有無簽署相關訴訟文件，但律
    師報酬交由林珊羽代為處理，本案告訴狀內容透過林珊羽轉
    知而得悉，但於事前已向鍾律師表明訴求，並請鍾律師就其
    餘細節加以處理，至委任狀部分，乃由林珊羽代伊簽署，事
    後亦提出伊在駐外使館辦理之授權書，用以授權林珊羽代為
    處理本案，刑事聲明狀由伊於偵查中親自簽署等語（見本院
    107年度易字第726號卷，下稱本院易字卷，第二宗第164頁
    至第171頁），另佐以被告提出之刑事聲明狀所載：告訴人
    於106年6月26日提出之告訴狀，乃自行決定對被告提出告訴
    ，於書狀撰寫完成後，委由林珊羽簽寫告訴人姓名、蓋用告
    訴人之印章在上開書狀具狀人欄等語（見臺灣臺北地方檢察
    署106年度偵字第19025號卷，下稱偵卷，第145頁），且參
    以證人林麗玲於本院審理中證稱：伊於106年3月寄出存證信
    函予告訴人林群翔，提及本案房屋已向被告索回，但須點交
    後，才能入內確認，決定修復費用及雙方負擔，伊沒有告訴
    人之聯絡方式，故透過林珊羽轉達後，才得知告訴人將於同
    年5月間回來，雙方於106年5月30日碰面，並讓告訴人看到
    上開估價及現場照片等資料；伊於106年5月17日進入本案房
    屋內部拍攝照片，發現屋內遭損之情形非常嚴重，亦找人估
    價整修費用，告訴人看過資料後，卻認本案房屋出租前，須
    花費高昂之整修費用，決定對被告提出毀損告訴，伊表示遷
    讓房屋資料都在阮律師處，要告訴人林群翔去找阮律師拿取
    ，伊沒有陪同前往阮律師處等語（見本院易字卷第二宗第17
    3頁至第175頁），核與證人林群翔上開證述內容一致，益徵
    證人林群翔證稱：「於106年5月30日方知悉本案房屋之毀損
    狀況」及「經由被害人介紹，才在林珊羽陪同下，前往阮律
    師處瞭解前開遷讓房屋訴訟之事，又經阮律師引介鍾律師處
    理刑事毀損告訴」等語，均屬實在。況由本院103年度重訴
    字第56號、臺灣高等法院104年度上易字第232號等一、二審
    確定判決及強制執行資料（見本院易字卷第二宗第131頁至
    第144頁及外放之本院104年度司執字第62363號卷、106年度
    司執字第22143號卷）以觀，僅見被害人基於共有人身分對
    被告提出遷讓房屋訴訟，於一審法院判決被害人勝訴並准予
    提供擔保而假執行時，被害人提出新臺幣（下同）600萬元
    聲請假執行，嗣被告上訴至二審法院，請求先就假執行部分
    為判決，改命被告提出342萬元後得免為假執行，被告遂提
    出如數之擔保金，反而被害人林麗玲旋撤回本案強制執行之
    聲請，迄至被告提出上訴，經二審判決駁回確定後，被害人
    又提出遷讓房屋之強制執行聲請等情，可見被害人除擔任前
    開民事訴訟及強制執行之當事人外，尚負責向法院提存所提
    出擔保金，以擔保日後假執行致被害人受損之費用，然自始
    未見告訴人有實際參與前開程序之舉，亦無法判明告訴人於
    被害人提供前開手機照片及估價單據前，如何得悉造成本案
    房屋受損之人即為被告，是告訴人迄至106年5月間，才知悉
    被告即為本案毀損犯行之人乙節，堪以認定。
  ㈡按文書由非公務員制作者，應記載年、月、日並簽名。其非
    自作者，應由本人簽名，不能簽名者，應使他人代書姓名，
    由本人蓋章或按指印。但代書之人，應附記其事由並簽名；
    又起訴或其他訴訟行為，於法律上必備之程式有欠缺而其情
    形可補正者，法院應定期間，以裁定命其補正，刑事訴訟法
    第53條、同法第273條第6項定有明文。本案刑事告訴狀之具
    狀人乃為告訴人，由告訴人於106年6月26日繕具刑事告訴狀
    ，且於同日向臺灣臺北地方檢察署遞狀等情，即有上開書狀
    面收文戳可查（見臺灣臺北地方檢察署106年度他字第7410
    號卷，下稱他字卷第5頁反面），徵以告訴狀除載以「代理
    人鍾亞達律師」並蓋有律師職名章外，至「具狀人林群翔」
    字樣旁，則由林珊羽代為簽名並蓋印乙節，經證人林群翔於
    前開理由（一）之證述明確。承此，「具狀人林群翔」部分
    ，既由林珊羽代作並記明事由，應由告訴人林群翔本人蓋章
    ，方屬合法，但付之闕如，惟此為法律上必備程式欠缺而可
    補正之情形。況本院於證人林群翔審理中到庭時，即向告訴
    人林群翔詢以有無意願在前開刑事告訴狀上親自簽名，補正
    上開書狀欠缺之處，亦經告訴人當庭允之並書寫姓名在上，
    有本院上開審理期日之筆錄及告訴人親自補正簽名之文書可
    查（見本院易字卷第二宗第172頁至第173頁、他字卷第5頁
    反面）。綜上，告訴人既於106年6月26日對被告提出本案毀
    損告訴，並未逾告訴期間，又經本院於審理中命告訴人當庭
    補正，並無辯護人所稱本案告訴不合法，法院應為不受理判
    決之可言，合先敘明。
三、按犯罪事實應依證據認定之，無證據不得認定犯罪事實；不
    能證明被告犯罪或其行為不罰者，應諭知無罪之判決，刑事
    訴訟法第154條第2項、第301條第1項分別定有明文。又認定
    不利於被告之事實，須依積極證據，苟積極證據不足為不利
    於被告事實之認定時，即應為有利被告之認定，更不必有何
    有利之證據，復有最高法院30年上字第816號判例可資參考
    。另事實之認定，應憑證據，如未能發現相當證據，或證據
    不足以證明，自不能以推測或擬制之方法，為裁判基礎；認
    定犯罪事實，所憑之證據，雖不以直接證據為限，間接證據
    亦包括在內，然無論直接或間接證據，其為訴訟上之證明，
    須於通常一般之人均不致於有所懷疑，而得確信其為真實之
    程度者，始得據之為有罪之認定，倘其證明尚未達到此一程
    度，而有合理性懷疑之存在時，即無從為有罪之認定，亦有
    最高法院40年台上字第86號、76年台上字第4986號判例可資
    參照。再者，告訴人之告訴，係以使被告受刑事訴追為目的
    ，是指訴是否與事實相符，仍應調查其他證據以資審認，必
    被害人所述被害情形，無瑕疵可擊，就其他方面調查，又與
    事實相符，始足據為有罪判決之基礎；且告訴人之指訴，係
    以使被告判罪處刑為目的，故多作不利於被告之陳述，自不
    得以其指訴為被告犯罪之唯一證據，此參最高法院52年台上
    字第1300號判例、81年度台上字第3539號、84年度台上字第
    5368號判決意旨甚明。又刑事訴訟法第161條第1項規定，檢
    察官就被告犯罪事實，應負舉證責任，並指出證明之方法，
    是檢察官對於起訴之犯罪事實，應負提出證據及說服之實質
    舉證責任，倘其所提出之證據，不足為被告有罪之積極證明
    ，或其指出證明之方法，無從說服法院以形成被告有罪之心
    證，基於無罪推定之原則，自應為被告無罪判決之諭知，亦
    有最高法院著有92年台上字第128號判例可資參照。
四、公訴人認被告涉犯上開毀損犯行，無非以被告於偵查時之供
    述、告訴人於偵查中之指訴及證述及被告敲除本案建物2樓
    地面之磨石子地板、浴室壁面及自4樓樓地板至4樓頂版之樓
    梯牆面之照片為據。訊據被告堅決否認有何毀損犯行，並辯
    稱：其因子女入學及照料父母，遂自87年起，由其父母向案
    外人林賢興借用本案房屋，該屋座落之基地即247號地號為
    其與兄姐林麗貞及林盛文共有，251地號則為其單獨所有。
    其於87年入住前，本案房屋第一次修繕共花費2百多萬元，
    案外人林賢興於93年過世後，其亦主動給付租金予告訴人及
    被害人各1萬元，直至103年其父往生，其希望能再住1、2年
    後，才處理本案房屋。2樓樓地板原為凹凸不平之地面，非
    磨石子材質，僅鋪上塑膠地板，故其將本案房屋回復原狀時
    ，僅將塑膠地板拆除，未有敲除地板之舉；該屋浴室牆壁原
    未鋪設磁磚，僅因漏水整修，方於施作防水時鋪上磁磚，迄
    至返還本案房屋時，才將磁磚拆除；4樓樓地板至頂版牆面
    磁磚，其於87年入住時漏水，其上水泥牆面還有青苔及壁癌
    ，並因隔壁建物之牆面滲水，造成4樓大淹水，於整理後才
    陸續鋪設磁磚等語。選任辯護人為被告辯護稱：（一）本案
    房屋於104年間進行第二次修繕，但被害人訴請其遷讓房屋
    訴訟，於106年間確定，法院判命其須遷離此處，因而才有1
    06年間回復原狀之舉。2樓房屋早於104年底完成第二次修繕
    之初步整修，至其餘樓層因上開民事訴訟進行，遂未完成第
    二次修繕。由案內執行卷宗所附之現場照片以觀，均未見告
    訴人所指2樓磨石子地板遭人破壞乙情，況證人即第一次修
    繕包商楊仁彰於偵查中所證：伊於裝修之初，不見磨石子地
    板存在等語，足見告訴人所陳乃屬無據，難認被告有此部分
    毀損之犯行。（二）被告於第二次修繕中，已完成二樓屋內
    之初步整修，此有卷內被證3照片可據，該處窗框仍保存在
    原處，是認被告確進行此部分整修工程之舉，況無論「2、3
    、4樓浴室壁面磁磚」或「自4樓樓地板至4樓頂版之樓梯牆
    面磁磚」有所損壞，均非被告出於毀損之故意所為。（三）
    告訴人所指之「2樓磨石子地板」、「2、3、4樓浴室壁面磁
    磚」及「自4樓樓地板至4樓頂版之樓梯牆面磁磚」等項目，
    均附合在本案房屋中，而成為該處不動產之部分，已不具動
    產之獨立性質，縱被告對此造成損壞，因非刑法第354條毀
    損罪保護之客體，是無以對被告以刑罰相繩之餘地等語。
五、經查：
  ㈠被告於87年間向案外人林賢興無償借用本案房屋，嗣於93年6
    月25日，因林賢興死亡，本案房屋由告訴人及被害人共同繼
    承，詎被告於104年7月15日前之某日時，使人將「2、3、4
    樓浴室壁面磁磚」、「自4樓樓地板至4樓頂版之樓梯牆面磁
    磚」拆除等情，被告對此不爭執，核與證人林群翔於偵查時
    及審理中之指訴及證述（見他字卷第127頁至第130頁；臺灣
    臺北地方檢察署106年度偵字第19025號卷，下稱偵卷第59頁
    至第60頁、第83頁至第84頁、第135頁至第137頁、第151頁
    至第154頁；本院易字卷第二宗第161頁至第177頁）大致相
    符，復經證人林珊羽於偵查時（見偵卷第23頁至第26頁）、
    證人楊仁彰於偵查時（見偵卷第23頁至第26頁）、證人林麗
    玲於偵查及審理中（見偵卷第151頁至第154頁、本院易字卷
    第二宗第119頁至第124頁、第161頁至第177頁）分別證述綦
    詳，並有被告敲除上開事實欄所示之磨石子地板、磁磚後之
    本案房屋2樓樓地板（即告訴人於106年6月26日所提之刑事
    告訴狀告證7）、浴室壁面及自4樓樓地板至4樓頂版之樓梯
    牆面（即告訴人於106年6月26日刑事告訴狀所提之告證9）
    等照片資料（見他字卷第77頁至第79頁、第85頁至第87頁）
    等件附卷可佐，足見上情屬實。
  ㈡惟本案應審究之處，厥為雙方所爭執「本案房屋之2樓磨石子
    地板於被告入住前，是否存在，且遭被告於返還本案房屋前
    加以毀損」及「各樓層浴室壁面磁磚或4樓樓地板至4樓頂版
    之樓梯牆面磁磚均遭到被告拆除，然究否出於毀損故意所為
    」等事項，茲分論如下：
  1.告訴人及被害人自案外人林賢興繼承本案房屋，因告訴人長
    年居住在美國，故迄至106年5月15日回到臺灣後，才由林珊
    羽交付並得悉被害人存證信函內容，告訴人於106年5月30日
    與被害人見面，再由被害人提供之手機照片發現屋內已如廢
    墟，無法作為基本生活之用，且告訴人對樓地板為磨石子材
    質，卻變成水泥地，浴室磁磚、洗臉盆及馬桶等基本設施，
    亦均消失不見，甚至連屋內樓梯之扶手、窗臺、窗架、窗戶
    及後面女兒牆等物品，也都不見，須花費高額修繕費用，頗
    為訝異，因而提告等情，業經上開理由二之㈠中引用之證人
    即告訴人、證人即被害人於本院審理中各該證述內容在案，
    再由告訴人於106年6月26日提出刑事告訴人所附之證據7「
    二樓地板相片」、證據9「浴室壁面磁磚、樓梯牆面磁磚相
    片」（見他字卷第77頁、第79頁、第85頁、第87頁），復參
    以各該照片內容及拍攝時間，固為被害人聲請遷讓房屋之執
    行程序中，各於「104年7月15日之假執行」、「106年5月8
    之日終局執行」履勘現場之階段所攝，且經告訴人在照片下
    方加註「拍攝二樓磨石子地板敲除至水泥層」、「拍攝二、
    三、四樓浴室避免磁磚敲掉」、「拍攝四樓至四樓樓頂板樓
    梯牆面磁磚敲掉」等字樣，上開證據9所攝之相片所示固與
    告訴人加註文字內容，無太大出入，然證據7「二樓地板相
    片」所示，除無法判明樓地板原屬磨石子材質外，僅見該照
    片呈現水泥地面，未見有何凹凸不平之處，核與告訴人加註
    「拍攝二樓磨石子地板敲除至水泥層」等語，理應呈有受敲
    擊之地面不平乙情不合。再佐以告訴人提供之臺北市建築師
    公會針對本案房屋建物現況鑑定報告書中所附編號10照片觀
    之（見本院易字卷第二宗第59頁），僅呈現以水泥抹平之地
    面，無法認有「二樓磨石子地板敲除至水泥地面」之情。從
    而，綜以卷內資料，均無法推認告訴人所指「本案房屋2樓
    磨石子地板於被告入住前已存在」及「該部分地面遭被告於
    返還本案房屋前敲毀」屬實。
  ⒉況由證人楊仁彰於偵查時證稱：伊於87年間，經被告父母找
    去就本案房屋第一次修繕工程進行估價，但未曾跟被告接洽
    ；整修前，地板是水泥地，屋內空無一物，被告父母交代伊
    屋內有不能用的東西，像是洗臉臺、馬桶等物品，便將之更
    換，屋內牆壁及地板都是粗胚，沒有地磚，亦沒有壁磚，窗
    戶有無存在，則不記得了；浴室磁磚是全部一起換，是被告
    之母親與伊點交該買的材料，但品項太多，現在已記不得等
    語（見偵卷第24頁至第25頁）；於本院審理中則稱：偵卷第
    29頁至第41頁所附估價單是伊提出的，因被告要回去住，本
    案房屋距落成時已久，且會漏水，亦已有10多年沒人住在裡
    面，屋內都黑黑臭臭的；被告入住前，該處曾租給別人使用
    ；被告父母向伊接洽整理本案房屋時，未與案外人林賢興接
    洽，因思及被告父親與林賢興是兄弟關係，遂認被告之父交
    代伊整修前，彼此都商量過了；上開臺北市建築師公會針對
    本案房屋建物現況鑑定報告書中所附之編號10照片，與伊於
    第一次修繕而鋪設塑膠地板前之地面狀況很像，但距時已久
    ，現在無法確認，伊會對此部分地面有印象，是整修前地板
    上擺有3個泡臭豆腐的藍色大桶，原先有親戚在該處做臭豆
    腐之生意；一般而言，鋪設塑膠地板若要移除，須用剷的，
    多少會破壞原本地面；偵卷第31頁之估價單編號16所示「頂
    平樓內（風屋）」部分，應指4樓屋內樓梯牆面至樓上屋頂
    平台出口處之牆面，該處有油漆、水泥剝落之問題，故需重
    新抹土、粉刷等語（見本院易字卷第二宗第325頁至第329頁
    ），並有第一次修繕之估價單附卷可稽（見偵卷第29頁至第
    41頁），堪認證人楊仁彰所證第一次修繕前之本案房屋內部
    所呈「2樓地板原為水泥地面，才在其上鋪設塑膠地板」、
    「浴室牆面原就沒有壁磚」、「4樓屋內樓梯牆面至樓上屋
    頂平台出口處之屋內牆面油漆、水泥剝落，故須重新抹土、
    粉刷」等語，尚非無據。再細觀上開估價單所示施工項目，
    其中偵卷第31頁估價單編號12至15載明「浴室貼磁磚牆」、
    「2F」、「3F」及「4F」；編號16載以「頂平樓內（風屋）
    」；偵卷第29頁估價單編號10所示「2F、3F、4F地板貼南亞
    塑膠地板」及同卷37頁編號13所示「塑膠地板」等字樣，均
    可見本案房屋第一次修繕時，乃由「被告父母」交代證人楊
    仁彰就「2樓水泥樓地板鋪設塑膠地板」、「在2樓至4樓之
    浴室牆面上鋪設壁磚」及「在4樓屋內樓梯牆面至樓上屋頂
    平台出口處之屋內牆面，進行抹土、粉刷」等工程施作，而
    非如證人即告訴人指稱「被告」敲除本案房屋既有之「2樓
    磨石子地板」之舉。況且，證人楊仁彰僅為被告父母於第一
    次修繕時之承包商，非與被告有直接接觸，且證人楊仁彰僅
    依約施工之人，實無刻意隱匿或虛構修繕時之屋內實況及施
    工情形，為有利於被告或不利於告訴人證述之必要，是證人
    楊仁彰之證詞要屬可信，益徵告訴人所指「敲除2樓磨石子
    地板係被告所為」乙節，顯無可補強伊指訴之真實性外，就
    被告入住前「各樓層浴室之牆面」及「4樓樓地板至4樓頂版
    之牆面」之過往狀態，既無法為具體、明確之指陳，卻針對
    本案房屋「浴室牆面」及「4樓樓地板至4樓頂版之牆面」等
    之受損現況，均指是被告基於毀損犯意所為，不無疑問。
  ⒊告訴人所指被告敲除「浴室牆面」及「4樓樓地板至4樓頂版
    之牆面」各情，經被告供稱其返還房屋予告訴人及被害人之
    際，基於回復原狀之意思，才回復至原先入住前未鋪設壁磚
    之狀態；辯護人亦辯護稱：被告於104年間，就本案房屋已
    進行第二次修繕，然於同年間，被害人對被告提出遷讓房屋
    訴訟並聲請一審判決勝訴部分假執行，迫使被告僅完成2樓
    屋內初步整修，但其餘整修工程均告停擺等語，認告訴人所
    指「浴室牆面」及「4樓樓地板至4樓頂版之牆面」之受損狀
    態，乃被告第二次施工所致等語。細觀告訴人於106年6月26
    日所提出證據4「二、三、四樓前後窗相片」（見他字卷第4
    5頁至第91頁），由被害人於104年7月15日假執行履勘所拍
    攝「2樓前後窗戶、窗扇遭人拆走」之照片中，可知該處窗
    戶、窗扇於106年5月17日終局執行履勘前裝回（見他字卷第
    45頁、第47頁），酌以上開理由二之（一）引用之本院103
    年度重訴字第56號、臺灣高等法院104年度上易字第232號之
    一、二審確定判決及本院104年度司執字第62363號卷、106
    年度司執字第22143號卷強制執行等資料析之，本案房屋於
    「104年7月15日」至「106年5月17日」間，按理仍在被告實
    力支配下，又參以證人楊仁彰於前開理由㈡之⒉所述之伊進行
    第一次修繕前，屋內呈現「浴室牆面未鋪有壁磚」及「4樓
    樓地板至4樓頂版之牆面為油漆、水泥剝落」之狀態，可知
    被告稱其因被害人提出遷讓房屋之訴訟，故將各樓層浴室及
    4樓樓地板至4樓頂版等牆面，為歸還告訴人及被害人而先行
    回復原狀等語，較為可採。又辯護人固辯稱：上開受損部分
    ，乃被告於104年間進行第二次修繕所為等語，並提出被證3
    所示2樓內部照片（拍攝時間為104年12月29日、105年1月5
    日間）為據（見本院易字卷第一宗第123頁至第127頁），然
    酌以被告面臨被害人提出遷讓房屋之訴訟，其日後可否在繼
    續住居該處，仍在未定之天，且將辯護人提出之2樓屋內照
    片（見本院易字卷第一宗第123頁至第127頁）及被害人提出
    之2樓屋內照片（見他字卷第45頁、第47頁）比對後，發現
    被害人提出上開照片之拍攝日期，顯先於辯護人提出之上開
    照片之拍攝日期前，被告於假執行履勘現場時，未如辯護人
    所提照片中顯示「2樓屋內已有裝修擺設」之情，卻於法院
    履勘後，反而又進行第二次修繕，實與常情不符。況由卷附
    「周國興承租之一樓被二、三、四樓污水滲漏及報警開鎖紀
    錄」所示本案房屋漏水而致一樓住戶受害，並由被害人於10
    6年3月21日為此前來處理之情（見他字卷第93頁），苟被告
    進行第二次修繕之舉，屋內豈會另生漏水危害，徒使一樓住
    戶枉受此一莫名財損，是此部分辯解乃不可採。承上，告訴
    人所指被告敲除「浴室牆面」及「4樓樓地板至4樓頂版之牆
    面」各節，乃被告基於回復原狀之意所為，當可認定，而基
    於現有事證，對於公訴意旨謂被告係出於毀損之故意所致上
    開牆面受損，容有合理懷疑。此外，卷內更無其他足以認定
    被告所涉之毀損犯行之積極證據存在。是以，揆之前開說明
    ，本於「罪疑為輕，利歸被告」之原則，自應為被告有利之
    認定。
六、綜上各情勾稽觀之，被告前開所辯，雖非全然可採，然本案
    依公訴人所提前開證據資料，尚不足以證明被告涉犯本案犯
    行。此外，復查無其他積極證據，足資證明被告確有公訴意
    旨所指上開犯行，揆諸首揭規定及說明，本案既不能證明被
    告犯罪，自應為被告無罪判決之諭知。
據上論斷，應依刑事訴訟法第284條之1、第301條第1項，判決如
主文。
本案經檢察官涂永欽提起公訴，檢察官曾士哲到庭執行職務
中　　華　　民　　國   108    年    8     月    14    日
                  刑事第六庭  法  官  黃傅偉
以上正本證明與原本無異。
如不服本判決應於收受送達後10日內向本院提出上訴書狀，並應
敘述具體理由；其未敘述上訴理由者，應於上訴期間屆滿後20日
內向本院補提理由書（均須按他造當事人之人數附繕本）「切勿
逕送上級法院」。告訴人或被害人如對於本判決不服者，應具備
理由請求檢察官上訴，其上訴期間之計算係以檢察官收受判決正
本之日期為準。
                              書記官  林怡雯
中　　華　　民　　國　 108　　年　　8 　　月　　20　　日